【裁判字號】    98,交訴,83
【裁判日期】    990226
【裁判案由】    公共危險等
【裁判全文】
臺灣臺北地方法院刑事判決          98年度交訴字第83號
公  訴  人  臺灣臺北地方法院檢察署檢察官
被      告  乙○○
上列被告因公共危險等案件，經檢察官提起公訴（98年度偵字第
10750 號），本院判決如下：
    主  文
乙○○犯肇事致人傷害逃逸罪，處有期徒刑陸月，如易科罰金，
以新台幣壹仟元折算壹日。又犯業務過失傷害罪，處有期徒刑肆
月，如易科罰金，以新台幣壹仟元折算壹日。應執行有期徒刑捌
月，如易科罰金，以新台幣壹仟元折算壹日。
    事  實
一、乙○○以駕駛營業用小客車為業，為從事駕駛業務之人。其
    於民國98年1 月15日下午3 時50分許，駕駛車號293-LW號營
    業小客車，沿臺北市大安區市○○道○段由西往東方向行駛
    ，行經該路段100 號前時，先在路邊暫停搭載客人上車後，
    其本應注意汽車起駛前，應讓行進中之車輛先行，且汽車欲
    左轉彎時，應距交岔路口30公尺前顯示方向燈或手勢，換入
    內側車道或左轉車道，並行至交岔路口中心處左轉，而依當
    時情形，又無不能注意之情形，竟疏於注意，竟自該路段直
    接左轉，欲通過該路段之迴車道朝市○○道由東往西方向行
    駛，適逢丙○○騎乘車號610-DMF 號重型機車行經該處，既
    未保持車速，而以每小時約6 、70公里之高速（踰越該路段
    每小時限速40公里）貿然行駛，且機車本應儘量靠右行駛，
    卻擅自違規行駛於快車道之左側邊緣，又不注意車前狀況，
    隨時採取必要之安全措施，與前車保持適當之安全距離，致
    於突然發現乙○○駕駛車輛違規迴轉時，亦煞車不及，致失
    去平衡，其機車車頭與乙○○所駕駛之上開營業小客車左前
    保險桿發生擦撞，而人車向前滑行倒地，丙○○亦受有頭部
    外傷及全身多處擦傷等傷害。詎乙○○駕駛動力交通工具肇
    事後，明知已肇事且已致人受傷，竟全未停車查看並施以必
    要之救助，隨即離開現場而逃逸。嗣因另名營業小客車駕駛
    甲○○在場目睹全程之發生經過，記下乙○○之營業用車號
    並報警處理，始循線查獲上情。
二、案經告訴人丙○○訴請臺北市政府警察局大安分局報告臺灣
    臺北地方法院檢察署檢察官偵查起訴。
    理  由
壹、證據能力方面：
    按刑事訴訟法第159 條之5 規定；「被告以外之人於審判外
    之陳述，雖不符前四條之規定，而經當事人於審判程序同意
    作為證據，法院審酌該言詞陳述或書面陳述作成時之情況，
    認為適當者，亦得為證據。當事人、代理人或辯護人於法院
    調查證據時，知有第159 條第1 項不得為證據之情形，而未
    於言詞辯論終結前聲明異議者，視為有前項之同意」。經查
    本件被告乙○○對於公訴人所提之公訴證據，於本院行準備
    程序時並不爭執（參見98年10月9 日之準備程序筆錄），且
    在本院審理期間，對本院所調查之證據亦均無表示異議，從
    而本件之公訴證據自均應有證據能力，得為本件之審判基礎
    。
貳、實體方面：
一、訊據被告乙○○矢口否認犯行，先辯稱「那時候我的車子還
    沒有動，只有打方向燈而已」（參見98年10月9 日準備程序
    筆錄）；嗣在審理中又辯稱：「我沒有撞到告訴人，是他自
    己跌倒。我有打方向燈，是告訴人自己行駛快車道，撞到前
    面的迴轉道，自己跌倒。我當時看到不是我撞到他，沒有我
    的事情，所以我就離開現場」云云。經查：
 (一) 上揭事實，業經告訴人丙○○就其因本件肇事受傷之過程於
    偵查中指訴綦詳，核與證人甲○○在偵查中之證述內容一致
    ，復有臺北市政府警察局大安分局交通事故初步分析研判表
    、道路交通事故現場圖、道路交通事故補充資料表、談話紀
    錄表、調查報告表、臺北市政府警察局98年6 月22日北市警
    勤字第0983261500號函附98年1 月15日之相關報案紀錄、受
    理110 報案紀錄單影本及臺北市政府消防局98年5 月26日北
    市消指字第09832430500 號函附救災救護指揮中心受理報案
    紀錄表1 份、現場照片13張等附卷可稽。
 (二) 次查，本件肇事之發生經過，前經在場目擊證人甲○○於偵
    查中證稱：「當天下午約四時許，我的車尾隨在被告車之後
    ，被告的車在100 號前碰到一個客人，所以停在100 號前慢
    車道上讓客人上車，我也跟著煞車。我的客人是要到市○○
    道124 號，我搖下窗戶看到那裡正好是100 號。我當時準備
    要從左側超越被告車時，發現後面有一台機車很快的過來。
    我就沒有超越，我只打方向燈，車頭還沒有轉出來。那台左
    後方機車時速約有60、70公里。被告的車稍微倒車，打方向
    燈左轉出去準備要行駛該處的迴轉道，被告車頭已超越分隔
    線，我有聽到機車的煞車聲，機車就撞上被告車的左前保險
    桿，機車則撞到安全島石頭倒地。…我當時還在原地不動，
    所以被告的車就在我的左前方，我的車頭在他的車尾後面。
    …確實有擦撞到，機車擦撞到汽車的左前保險桿。」等語（
    參見偵卷第42頁）」；嗣於審理中又具結證稱：「告訴人是
    撞到被告汽車駕駛座的左前保險桿。我當時就在市○○道○
    段100 號前面，停車在被告的車後方。被害人是擦撞到被告
    的車，因為被害人的車速蠻快的，我有聽到他摩托車的煞車
    聲音。我在今天之前都不認識被告或告訴人，之前在檢察官
    作證，說有目擊被告與機車擦撞後，被告就離開了，是正確
    的。之後，我去大安交通隊做過兩次筆錄，第一次是當天晚
    上就去了，第二次隔了七、八天，那時我就有跟警察說，如
    果被告覺得有委屈，可以把他的汽車拿來檢驗，就可以證明
    他的無辜，可是警察跟我講說他已經拿去修理了，我跟警察
    說，我們開計程車，一般都捨不得去修理，因為我們要省錢
    ，但是被告開計程車，為何在事發後幾天就去修理？且我跟
    被告及告訴人都不認識，也沒有仇怨，我今天願意出來作證
    ，是我的一個社會責任，如果今天告訴人死掉的話，也要知
    道是怎麼死的」等語（參見本院99年2 月9 日審理筆錄）。
    按當日天氣晴朗，光線充足，證人又在被告之後方不遠處，
    且證人對當日之過程又描述清楚，且被告亦不否認當天確實
    有在迴轉道違規迴轉之情形，二者互核一致，是證人之陳述
    可信度甚高。而證人與被告及告訴人間均全不相識，只是因
    緣際會而同在現場並目擊發生經過，且係基於社會責任之立
    場而於偵查及審理中陳述事實，且對被害人之駕駛速度過快
    一節，亦有相當之說明，堪認證人對告訴人與被告二人並無
    任何偏袒或故意曲解之情形，其客觀與公正性亦無可質疑，
    是其證詞之真實性尤屬可採。綜上足證，被告所辯，顯然事
    實不符，其所辯並無可採，而應以告訴人之指訴與證人甲○○之證述允為可信。
 (三) 按「汽車迴車前，應暫停並顯示左轉燈光或手勢，看清無來
    往車輛，並注意行人通過，始得迴轉」、「汽車在設有慢車
    道之雙向二車道，於快慢車道間變換車道時，應顯示方向燈
    ，讓直行車先行，並注意安全距離」，道路交通安全規則第
    106 條第5 款、第97條第2 項定有明文。而「汽車左轉彎時
    ，應距交岔路口三十公尺前顯示方向燈或手勢換入內側車道
    或左轉車道，行至交岔路口中心處左轉，並不得占用來車道
    搶先左轉。」「轉彎車應讓直行車先行」，同規則第102 條
    第1項 第5 款、第7 款亦有規定。被告當時既已在路邊停車
    而讓乘客上車，其所駕駛車輛於肇事前係在慢車道甚明。而
    被告車輛係緊鄰於迴轉道附近，本即不應利用該處之迴轉道
    立即迴轉，而應前行後另尋適當處所迴轉始為正理。而被告
    既為搶時間而意圖在近距離下逕行迴轉，尤應注意交通規則
    ，而注意後方之來車，並讓直行車先行。卻佔用來車道搶先
    左轉，致發生與直行之告訴人機車擦撞肇事，其有應注意、
    能注意而不注意之駕駛行為過失，甚為顯然，且過失程度甚
    為嚴重。又告訴人駕駛機車，本應注意速限標誌或標線之規
    定，且在未劃設車道線、行車分向線或分向限制線之道路，
    或設有快慢車道分隔線之慢車道，其時速不得超過40公里；
    而於行經設有彎道標誌之路段亦應減速慢行，作隨時停車之
    準備，道路交通安全規則第93條第1 項亦有明文。是本件之
    告訴人騎乘機車行駛於肇事地點，卻未在慢車道行駛，且速
    度過快，又不注意車前狀況，減速慢行作隨時停車之準備致
    閃避不及而肇事受傷，從而其本身之駕駛行為亦難謂無過失
    。惟告訴人之駕駛行為縱與有過失，然此僅屬民事責任之過
    失相抵問題，對被告之肇事致人受傷刑事責任之認定並無影
    響。而告訴人係因為本件肇事始受有頭部外傷及全身多處擦
    傷等傷害一節，亦有臺安醫院診斷證明書乙紙附卷可稽( 參
    見98年度偵字第10750 號卷第46頁) ，並足證被告之過失行
    為與告訴人之受傷間有相當因果關係，是本件被告自應就業
    務過失傷害之行為負責，應堪認定。而被告既明知已肇事並
    致人受傷，竟未予聞問亦未加任何救助遽行離開現場，是其
    併應負肇事致人受傷逃逸罪，亦甚為明確，自均應依法論科
    。
二、查被告為計程車駕駛，係從事業務之人，核其所為，係犯刑
    法第284 條第2 項前段之業務過失傷害罪及同法第185 條之
    4 肇事逃逸罪。所犯上開二罪，犯意各別，行為互殊，應予
    分論併罰。爰審酌被告之違反注意義務之過失程度重大，且
    造成被害人受傷，卻不僅當場未加聞問，於起訴後仍矢口否
    認犯罪，迄未向被害人道歉、和解或賠償告訴人之損失，致
    增加告訴人精神上之痛苦及告訴人本身之駕駛行為亦與有過
    失等一切情狀，分別量處如主文所示之刑，並定其應執行之
    刑。又刑法第41條於被告行為後，業經立法院修正並經總統
    於98 年12 月30日公佈施行，而該條第2 項原規定：數罪併
    罰，於數宣告刑均得易科罰金，若所定應執行之刑已逾6 個
    月者，排除適用同條第1 項得易科罰金之規定，即不得易科
    罰金。茲因上開刑法第41條第2 項規定與憲法第23條之比例
    精神有違，而經大法官會議釋字第662 號解釋應予失效後，
    立法院即配合易服社會勞動制度之增訂，而於98年1 月21日
    修正該條並增列第41條第8 項：「第1 項至第3 項規定於數
    罪併罰，其應執行之刑逾6 月者，亦適用之。」。是上開刑
    法第41條之條文既經修正，且以修正後之新法對被告較有利
    ，而本件被告之應執行之刑又已逾6 月，自應依刑法第2 條
    但書規定，適用較有利於被告之新法，就本件所定應執行之
    刑，宣告易科罰金之折算標準。
據上論斷，應依刑事訴訟法第299 條第1 項前段，刑法第2 條第
1 項但書，第284 條第2 項前段、第185 條之4 、第51條第5 款
、第41條第1 項前段、第8 項，刑法施行法第1 條之1 ，判決如
主文。
本案經檢察官柯木聯到庭執行職務。
中    華    民    國    99    年    2     月    26    日
                刑事第十二庭  審判長法  官  李英豪
                                    法  官  陳慧萍
                                    法  官  楊台清
以上正本證明與原本無異。
如不服本判決應於收受送達後10日內向本院提出上訴書狀，並應
敘述具體理由；其未敘述上訴理由者，應於上訴期間屆滿後20日
內向本院補提理由書（均須按他造當事人之人數附繕本）「切勿
逕送上級法院」。告訴人或被害人如對於本判決不服者，應具備
理由請求檢察官上訴，其上訴期間之計算係以檢察官收受判決正
本之日期為準。
                                    書記官  劉子豪
中    華    民    國    99    年    2     月    26    日
附錄本案論罪科刑法條全文：
中華民國刑法第185條之4
（肇事遺棄罪）
駕駛動力交通工具肇事，致人死傷而逃逸者，處6 月以上5 年以
下有期徒刑。
中華民國刑法第284條
（過失傷害罪）
因過失傷害人者，處6 月以下有期徒刑、拘役或5 百元以下罰金
，致重傷者，處1 年以下有期徒刑、拘役或5 百元以下罰金。
從事業務之人，因業務上之過失傷害人者，處1 年以下有期徒刑
、拘役或1 千元以下罰金，致重傷者，處3 年以下有期徒刑、拘
役或2 千元以下罰金。

司法院資訊處製作；財團法人民間司法改革基金會備份。
